臺灣高雄地方法院刑事判決　　　　　　　　　　　　　九十年度易字第二九四號
　　公　訴　人　臺灣高雄地方法院檢察署檢察官
　　被　　　告　癸○○
　　選任辯護人　陳旻沂律師
右列被告因違反農會法等案件，經檢察官提起公訴（九十年度選偵字第九號、二十號
），本院判決如左：
    主  文
本件公訴不受理。
    理  由
一、公訴意旨略以：庚○○、乙○○、癸○○、辛○○分別為高雄縣美濃鎮農會現任
    即第十四屆監事、理事長、常務監事、總幹事，高雄縣美濃鎮農會擬訂於民國九
    十年二月十五日舉行第十四屆會員代表選舉，預定選出農會會員代表六十一名，
    並預定於同年二月二十七日由當選之會員代表選舉出理事九名、監事三名，每一
    農會會員代表選舉理、監事時，可圈選四名理事候選人、一名監事候選人，再由
    當選之理事、監事於同年三月八日選出理事長、總幹事及常務監事。庚○○、乙○○、癸○○、辛○○等人於美濃鎮農會第十四屆會員代表及理監事改選期間，
    因與第十三屆總幹事羅兆宏陣營爭奪美濃鎮農會掌控權之故，遂與戊○○、寅○○、丙○○、己○○、丁○○、甲○○、子○○、丑○○、未○○、壬○○、卯
    ○○、巳○○、酉○○及附表所示人員組成聯合競選陣營（下稱庚○○陣營），
    由第十三屆理事長庚○○擔任負責人，統籌規劃競選賄選事宜，競選總部亦設於
    同鎮○○路○段一四八號庚○○家中，並由綽號「教官」之陳文林負責文宣及聯
    絡、模擬投票作業，警員退休後現任美濃鎮長鍾紹恢賓士車司機辰○○擔任提領
    、運送賄選款項之輔選工作。庚○○陣營為使彼等支持之農會會員代表候選人、
    理監事候選人均得順利當選，進而由上開當選之會員代表選任該陣營推出之理監
    事人選，再由當選之理事共同支持選任乙○○擔任農會理事長、辛○○擔任農會
    總幹事，當選之監事選任癸○○擔任常務監事，以求全面掌控美濃鎮農會，遂共
    同基於賄選之概括犯意聯絡及行為分擔，由庚○○競選總部統籌規劃該次選舉之
    賄選事宜，先由庚○○、癸○○、辛○○、乙○○等人籌措約新台幣（下同）一
    千七百萬元之費用，其中八百萬元係癸○○提供不動產、乙○○及庚○○之妻林
    鍾財妹擔任連帶保證人，癸○○於九十年二月初由辰○○陪同填寫資料而向台灣
    土地銀行美濃分行辦理貸款籌得，該陣營登記參選理事及監事者各分攤四十萬元
    ，庚○○陣營先是於九十年一月三十一日（即農曆正月初八）左右，在庚○○家
    中召集彼等支持之農會會員代表候選人，商討如何賄選固票，會中並由癸○○交
    付每位代表候選人一萬元賄款，以堅參選及支持之決心。旋於代表選舉前三日即
    二月十二日上午十時許，癸○○由辰○○陪同至台灣土地銀行美濃分行提領前開
    貸得款項現金八百萬元後，隨即由該競選總部發放賄選金額各二十四萬元予該陣
    營之代表候選人或候選人之樁腳共四十八位，並責由每一代表候選人或樁腳先以
    每票二千元之金額，於二月十二日至十四日內，各自連續向所屬選區內有投票權
    之一百二十位農會會員進行賄選買票，以尋求投票支持。嗣美濃鎮農會二月十五
    日會員代表選舉開票結果，庚○○陣營因而提名之候選人四十六名悉數當選，居
    六十一席代表之絕對多數，預計將來之理事、理事長競選及總幹事遴聘勢必一面
    倒通過，但羅兆宏陣營當選十五席，因監事選舉每位會員代表圈選一位，庚○○
    陣營提名三席可各得十六票、十五票、十五票，而羅兆宏陣營代表全數圈選一位
    可得十五票，因而可能產生同票而需抽籤之結果，庚○○陣營為求曩括所有理、
    監事席次，遂又共同承前賄選之犯意聯絡及行為分擔，於會員代表選舉後，理監
    事選舉前，由乙○○、癸○○與辰○○會同拜訪羅兆宏陣營已當選之農會代表，
    並以每票二萬元之代價連續對於羅兆宏陣營當選之會員代表戌○○、午○○及申
    ○○為交付、期約、行求行為，而約渠等於理監事選舉時投票支持庚○○陣營之
    候選人，庚○○陣營並於理監事選舉前夕即二月二十五日、二十六日兩天，由陳
    文林負責規劃配票作業，召集該陣營之全體會員代表當選人，假庚○○住宅旁之
    煙樓進行模擬投票，分配每位會員代表圈選之理監事人選，嗣於九十年二月二十
    七日之理監事選舉中，庚○○陣營因配票及羅兆宏陣營會員代表轉而支持之故，
    因而曩括理監事所有席次即理事九席（乙○○、寅○○、丙○○、己○○、丁○○、甲○○、子○○、未○○、丑○○）、監事三席（庚○○、癸○○、戊○○
    ），之後於九十年三月八日由上述當選之理事共同選任乙○○擔任理事長、辛○○擔任總幹事，上開當選之監事共同選任癸○○擔任常務監事，庚○○陣營因而
    在高雄縣美濃鎮農會第十四屆選舉中經由有組織性、計劃性之大規模賄選行為，
    達到全面掌控美濃鎮農會之目的，因認被告涉犯農會法第四十七條之一第一項第
    二款之罪等語。
二、按被告死亡者，法院應諭知不受理之判決，刑事訴訟法第三百零三條第五款定有
    明文。經查：本件被告業於九十三年一月二十三日死亡，有死亡證明書一紙在卷
    可稽，揆諸前開說明，爰不經言詞辯論，逕為諭知不受理之判決。
據上論結，應依刑事訴訟法第三百零三條第五款、第三百零七條，判決如主文。
中      華      民      國      九十三      年      二   月     十    日
                                  臺灣高雄地方法院刑事第四庭
                                      審判長法  官  吳 永 宋
                                            法  官  林 勇 如
                                            法  官  洪 能 超
右正本證明與原本無異。
如不服本判決，應於判決送達後十日內，向本院提出上訴狀。
                                            書記官  吳 金 霞
中      華      民      國      九十三      年      二   月     十    日
